最高法院刑事判決　　　　　　　九十六年度台上字第一六六號
上　訴　人　甲○○
上列上訴人因強盜案件，不服台灣高等法院中華民國九十五年十
一月八日第二審判決（九十五年度上訴字第三六九０號，起訴案
號：台灣板橋地方法院檢察署九十五年度偵字第一○二九七號）
，提起上訴，本院判決如下：
    主  文
上訴駁回。
    理  由
按刑事訴訟法第三百七十七條規定，上訴於第三審法院，非以判
決違背法令為理由，不得為之。是提起第三審上訴，應以原判決
違背法令為理由，係屬法定要件。如果上訴理由狀並未依據卷內
訴訟資料，具體指摘原判決不適用何種法則或如何適用不當，或
所指摘原判決違法情事，顯與法律規定得為第三審上訴理由之違
法情形，不相適合時，均應認其上訴為違背法律上之程式，予以
駁回。本件上訴人甲○○上訴意旨略稱：(一)原判決以證人吳毓其
於第一審證稱：「我發現他後，我原本在門口，他就想要逃出去
，我在門口拉住被告（即上訴人）的領子，後來用右手一直搥打
被告，要求他趴在地上不要作任何抵抗，之後他打輸我就趴在地
上」、「我打他的臉部六、七拳後，他才還手」等語，資為不利
於上訴人之認定，惟吳毓其前述證言，適足以證明上訴人係被吳
毓其不斷攻擊後，基於防衛本能，迫於無奈始動手防禦，原判決
事實之認定與理由之說明，顯相矛盾。（二）依上訴人所陳及吳
毓其所證，上訴人係於掙扎中不意抓傷吳毓其，並非主觀上有何
對人施以暴力之意圖，自與準強盜罪之構成要件有異。上訴人係
於吳毓其持刀攻擊時，始徒手防禦，係出於防禦之意思。原判決
之認定，與經驗及論理法則有違云云。
惟查，原判決依憑上訴人之部分自白、證人吳毓其之證言、吳毓
其出具之贓物認領保管單、被竊手錶照片、記載吳毓其受有左手
背撕裂傷2〤0.5公分、擦傷2〤2公分、右頭額撕裂傷2〤0.2公分
之佑民醫院診斷證明書等證據，資以認定上訴人有原判決事實欄
所記載竊盜得手後，因防護贓物、脫免逮捕，而當場對被害人施
以強暴之事實，因而撤銷第一審之科刑判決，改判論處上訴人竊
盜，因防護贓物、脫免逮捕，而當場施以強暴罪刑之判決（累犯
），已詳述其所憑之證據及理由。對於上訴人否認有上開竊盜得
逞後，因防護贓物、脫免逮捕，而當場施以強暴之犯行，辯稱：
因其遭吳毓其拉住及搥打，吳毓其並拿出西瓜刀，其才出手抵擋
，只有被動防禦行為，亦屬正當防衛，並無準強盜犯行云云，經
綜合調查證據之結果，認不可採，已分別在判決內詳予指駁，並
說明其理由。原判決所為論述，核與卷證資料相符，從形式上觀
察，並無違背法令之情形。按認事採證、證據之取捨及證據證明
力之判斷，俱屬事實審法院之職權，苟無違背證據法則，自不能
指為違法。原判決對於上訴人有本件準強盜之犯行，已說明其依
憑之證據及理由，對於上訴人之辯解，認不可採，亦在判決內詳
述其不予採納之理由，並無上訴意旨所指違背法令之情形。且證
人之陳述部分前後不符，或相互間有所歧異時，究竟何者為可採
，法院仍得本其自由心證予以斟酌，非謂一有不符或矛盾，即應
認其全部均為不可採信。從而供述之一部認為真實者，予以採取
，自非證據法則所不許。是證人供述之證言前後縱有差異，事實
審法院依憑其前後之供述，斟酌其他證據，本於經驗法則與論理
法則，取其認為真實之一部，作為論罪之證據，自屬合法，難謂
所認事實與供述證據之部分不符，即指判決有證據上理由矛盾之
違法。本件證人吳毓其於偵審中所為之先後證述，雖略有不一，
但原判決已就相關事證詳加調查論列，復綜合上訴人之部分自白
、吳毓其出具之贓物認領保管單、被竊手錶照片、記載吳毓其受
有左手背撕裂傷、擦傷、右額頭撕裂傷之上開佑民醫院診斷證明
書，參互斟酌判斷，資為上訴人不利之認定，並已說明其取捨判
斷而得心證之理由。再按所謂經驗法則，係指吾人基於日常生活
經驗所得之定則，並非個人主觀之推測。原審斟酌吳毓其之證詞
，及上訴人竊盜、被逮捕之經過，再審酌吳毓其受傷之情形與其
所證大致相符，因而認定上訴人確有竊盜得逞後，因防護贓物、
脫免逮捕，而當場施以強暴之犯行等情，尚非原審主觀之推測，
難謂原判決之認定有違經驗及論理法則。又依吳毓其於偵查中證
述：「……約凌晨一時二十分聽到樓下有聲響下樓查看，發現有
人在辦公室內偷竊，……發現後就和他扭打，是我先去扯他衣服
，他就回手打我臉，之後就開始扭打，最後是我抓住他，再報警
處理」、「當時他掉下四只手錶」（見偵查卷第五一頁）；於第
一審證稱：「他（即上訴人）有還手，用拳頭打我的左肩膀，約
打幾下我不清楚」、「診斷證明書上記載之右額頭撕裂傷也是跟
被告扭打所造成」、「（你何時拿西瓜刀出來？）是在被告攻擊
我後，我才拿出西瓜刀」、「（被告在你的回收場有無偷到任何
東西？）手錶四只，我跟被告扭打時掉在地上的」等語（見第一
審卷第七九、八二頁），再參酌吳毓其受傷之診斷證明書所載：
左手背撕裂傷、擦傷、右額頭撕裂傷等情，與吳毓其所指訴上訴
人打其臉部及左臂之部位，大致一致，吳毓其之上開證言自屬可
採，難認上訴人僅係出於防禦，主觀上並無對被害人施以強暴之
意圖。是原審認定上訴人竊盜得逞後，因防護贓物、脫免逮捕，
而當場施以強暴之基本事實，尚無違誤。原判決事實及理由欄有
關上訴人與吳毓其互毆之情形，雖未詳細記載及說明，而有微疵
，但此於判決主旨顯無影響，依刑事訴訟法第三百八十條規定，
尚不得據為第三審上訴之理由。上訴人上訴意旨所指各節，或為
單純事實之爭執；或不影響全部犯罪事實之認定而可認於原判決
之主旨有影響；或原審已加審酌、論斷，屬原審得本於職權裁量
之事項，已於判決內詳述其認事採證及證據取捨、判斷之理由，
為其職權之適法行使，並無違背證據法則之情形；或事證已臻明
確並無再為調查必要之裁量事項，亦無上訴意旨所指違背法令之
情形；上訴意旨徒憑己意任意指摘原判決違背法令，核與法律規
定得為第三審上訴理由之違法情形，均不相適合，應認其上訴違
背法律上之程式，予以駁回。
據上論結，應依刑事訴訟法第三百九十五條前段，判決如主文。
中　　華　　民　　國　九十六　年　　一　　月　 十一 　日
                      最高法院刑事第五庭
                          審判長法官  莊　登　照
                                法官  洪　明　輝
                                法官  黃　一　鑫
                                法官  林　秀　夫
                                法官  徐　昌　錦
      本件正本證明與原本無異
                                      書  記  官
中　　華　　民　　國　九十六　年　  一 　 月 　十八 　日
                                                      Ｑ
